【裁判字號】    98,聲再,429
【裁判日期】    981224
【裁判案由】    妨害公務
【裁判全文】
臺灣高等法院刑事裁定                 98年度聲再字第429號
再審聲請人
即受判決人  甲○○
                      2
上列聲請人因妨害公務案件，對於本院98年度上易字第1862號，
中華民國98年9月8日第二審確定判決（原審案號：臺灣桃園地方
法院98年度易字第485號，起訴案號：臺灣桃園地方法院檢察署
97 年度偵字第20057號），聲請再審，本院裁定如下：
    主  文
再審之聲請駁回。
    理  由
一、按法院認為聲請再審之程序違背規定者，應以裁定駁回之，
    刑事訴訟法第433條定有明文。
二、聲請再審意旨略以：
（一）聲請人97年9月2日夜間約十點多，駕駛機車載約八個月大
      之女兒外出，行經至桃園市○○路80巷口時，聲請人改以
      牽車方式步行，卻遭未穿著警員制服之涂進士等人無故攔
      查，稱要對聲請人進行酒測。因涂進士等人未著警員制服
      ，亦未出示證件，且現場並無實施酒測之儀器，聲請人當
      時認為渠等根本非警員，又見渠等口氣蠻橫不講理，乃與
      渠等發生口角，發生口角時，聲請人並不知涂進士等人為
      警員，從而在主觀意識上，聲請人並無妨害公務之故意，
      客觀上縱有不當言詞，亦僅能論以刑法第309條之公然侮
      辱罪。此項證據，係「判決當時已存在，而發現在後或審
      判時未經注意」，為刑事訴訟法第420條第l項第6款所稱
      之「確實之新證據」，聲請人得據以聲請再審。
（二）證人即當日值勤警員顏一權於原審審理時結稱：「（當時
      發生了什麼事情？）...我那時發現張先生騎車尾隨我，
      我就通報附近正在值勤擴大臨檢的警備隊隊長，協助攔查
      ...我發現張先生有酒味，警備隊隊長涂進士要對他進行
      酒測，他就拒絕酒測，跟警備隊隊長發生衝突...（在攔
      下之後的  衝突過程中，被告是如何與你們發生衝突？我
      們請他配合進行酒測，他拒絕，可能是因為喝酒的關係
      ...」。惟（1）依一般經驗法則，只聽聞警方尾隨犯罪嫌
      疑人或民眾，從未聽聞民眾尾隨警方，顏一權證詞，顯然
      悖離常情，原判決未注意此項對聲請人有利之證據，遽為
      聲請人不利之判決，自有違誤。（2）聲請人與顏一權素
      昧平生，根本無所謂尾隨一事，實際情形係顏一權無故將
      聲請人攔檢，卻又未出示證件，顏一權、涂進士等人濫用
      公權力，引發雙方衝突，卻於事後反告聲請人妨害公務，
      實令聲請人難以甘服。（3）縱依證人所述，聲請人係因
      喝酒的關係，與涂進士等人發生口角，聲請人酒後之言詞
      ，並非出於真正之故意行為，縱有不當，應以違反社會秩
      序維護法論處，而非論以妨害公務罪之罪名。（4）上開
      證據，係「判決當時已存在，而發現在後或審判時未經注
      意」，為刑事訴訟法第420條第l項第6款所稱之「確實之
      新證據」以及「就足生彰響於判決之重要證據漏未審酌者
      」，聲請人得據以聲請再審。
（三）原判決所載當庭勘驗甲○○遭逮捕過程之錄影光碟，記載
      ：「聲請人稱：『拒測嗎?我可以牽著手嗎？來、我陳勝
      章是誰啊？桃園分、五局、桃園分的五隊，來、幹你娘例
        』、『好，放心，我黃世山，我第五組，幹你娘』」，
      足見聲請人當時係罵第三人陳勝章、黃世山，而非針對涂
      進士等警員，否則為何出現陳勝章、黃世山等人之名字？
      上開證據，係「判決當時已存在，而發現在後或審判時未
      經注意」，為刑事訴訟法第420條第1項第6款所稱之「確
      實之新證據」以及「就足生影響於判決之重要證據漏未審
      酌者」，聲請人得據以聲請再審。聲請人為市井小民，素
      行良好，從無任何犯罪前科，且熱心鄰里，平日言語較具
      「草根性」，三字經僅為口頭禪，從無侮辱他人之惡意。
      今卻因涂進士、顏一權未穿著警服並出示證件，即擬對聲
      請人進行酒測，且渠等言語挑釁，態度蠻橫，因之乃與渠
      等發生口角，絕無妨害公務之認識與犯意，原判決認事用
      法，顯有違誤。
三、經查：
（一）本件聲請人聲請意旨（一）陳稱案發當時對其攔查之涂進
      士等人未著警員制服，亦未出示證件，依刑事訴訟法第42
      0條第1項第6款聲請再審云云。
      惟按聲請再審應以再審書狀，敘述理由，附具原判決之繕
      本及證據，提出於管轄法院為之，刑事訴訟法第429條定
      有明文。此為法定程式，如有違背者，法院自應依同法第
      433條規定，以裁定駁回其再審之聲請。又刑事訴訟法再
      審編並無準用同法第三編有關上訴之規定，自難謂此種訴
      訟程式之欠缺，法院應先命為補正，最高法院88年度台抗
      字第416號裁判要旨參照。
      聲請人上開主張警員未著制服，未出示證件云云，未據聲
      請人提出此部分之證據，依上開刑事訴訟法第429條之規
      定，其聲請程序顯即有所違背。
（二）聲請人聲請意旨（二）陳稱當日值勤警員顏一權於原審之
      證詞，悖於常情云云；又聲請意旨（三）陳稱原判決所載
      當庭勘驗甲○○遭逮捕過程之錄影光碟內容，足見聲請人
      當時係罵第三人陳勝章、黃世山，而非針對涂進士等警員
      云云。
      惟按，刑事訴訟法第420條第1項第6款所謂發見確實之新
      證據，係指該證據於事實審法院判決前已經存在，為法院
      、當事人所不知，當時未能援用審酌，至其後始行發見而
      言；又稱「發見」者，指判決當時已經存在，事實審法院
      於判決前未經發現不及調查審酌，至其後始行發見者而言
      。
      聲請人所稱值勤警員顏一權於原審之證詞及原法院當庭勘
      驗甲○○遭逮捕過程之錄影光碟內容，均經本院98年上易
      字第1862號確定判決予以審酌（見該判決理由貳實體部分
      一（一）（二）所述），是上開證據，業經原確定判決調
      查審酌，即與上開所稱「發見」之要件不符，聲請人上開
      所述，並非刑事訴訟法第421條第1項第6款所稱之「發見
      」新證據。
（三）聲請人復稱因不得上訴於第三審法院之案件，其經第二審
      確定之有罪判決，就足生影響於判決之重要證據漏未審酌
      為理由，依同法第421條聲請再審云云。
      惟按不得上訴於第三審法院之案件，其經第二審確定之有
      罪判決，如就足生影響於判決之重要證據漏未審酌為理由
      而聲請再審者，應於原判決送達後20日內為之，刑事訴訟
      法第421條、第424條亦分別定有明文。
      查本件聲請人即受判決人甲○○據以聲請再審之原確定判
      決（本院98年度上易字第1862號判決），係同法第376條
      第1款規定之不得上訴於第三審法院之案件，該判決於98
      年9月8日宣示判決時確定，又本院依職權調閱該卷附送達
      證書記載，受判決人係98年9月16日收受判決，而聲請人
      遲至98年11月10日始為本件聲請，有本院收狀戳記可稽。
      其聲請自原判決送達後（98年9月17日）起算，顯已逾20
      日法定期間，聲請人以原確定判決重要證物漏未審酌為聲
      請再審理由，其聲請程序違背規定，此部分亦不合法，均
      應予駁回。
四、據上論斷，應依同法第433條，裁定如主文。
中    華    民    國    98    年    12    月    24    日
                  刑事第六庭  審判長法  官  林堭儀
                                    法  官  張明松
                                    法  官  吳淑惠
以上正本證明與原本無異。
不得抗告。
                                    書記官  陳雅加
中    華    民    國    98    年    12    月    28    日


司法院資訊處製作；財團法人民間司法改革基金會備份。
